臺灣新北地方法院刑事判決
                                    110年度金訴字第293號
公  訴  人  臺灣新北地方檢察署檢察官
被      告  王正鍠


上列被告因違反洗錢防制法等案件，經檢察官提起公訴（109年
度偵字第41293號、110年度偵字第1135號），暨移送併辦（110
年度偵字第3235號、第13774號），本院判決如下：
    主  文
甲○○幫助犯洗錢防制法第十四條第一項之一般洗錢罪，處有期徒
刑貳月，併科罰金新臺幣壹萬元，罰金如易服勞役，以新臺幣壹
仟元折算壹日。
    事  實
一、甲○○依其智識程度及生活經驗，可預見將金融帳戶提供予不
    熟識之人使用，可能遭利用作為詐欺取財犯罪之取款工具，
    並因此產生遮斷金流以逃避國家追訴、處罰之效果，竟
　　仍基於縱上開情節屬實亦不違背其本意之幫助詐欺取財及幫
    助洗錢之不確定故意，於民國109年4月14日前某日（起訴書
    略載為不詳時間），將其所申辦之第一商業銀行桃園分行帳
    號00000000000號帳戶（下稱本案帳戶）之提款卡、密碼及
    綠界科技股份有限公司（下稱綠界科技）會員帳號mm8118（
    會員編號0000000）提供與真實姓名、年籍不詳之詐欺集團
    成年成員使用。嗣該詐欺集團成員取得上開資料後，即意圖
    為自己不法之所有，基於詐欺取財及洗錢之犯意，分別為下
    列犯行：
　㈠於109年3月19日起（起訴書略載為109年3月間），發送網站
    連結簡訊至少年謝○綾（94年7月生，真實姓名年籍資料詳卷
    ）之手機內，待少年謝○綾點入廣告後，隨即向少年謝○綾誆
    稱玩遊戲可賺錢，鼓吹少年謝○綾儲值參與投注獲利，致少
    年謝○綾陷於錯誤，接續於109年4月22日下午5時53分許、10
    9年4月28日下午5時7分許、109年5月1日下午5時23分許，在
    全家便利商店羅東站前店或羅東金鼎店，以代碼繳費方式，
    儲值新臺幣（下同）2,600元、6,000元、5,000元至綠界科
    技針對甲○○之會員帳號所提供之收款繳費代碼LLZ000000000
    00、LLZ00000000000、LLZ00000000000。
　㈡於108年7月10日起，利用LINE通訊軟體與丙○○聯絡，以假投
    資真詐財之方式，指示丙○○儲值投資，致丙○○陷於錯誤，陸
    續以代碼繳費方式，儲值共計26萬元，其中於109年4月18日
    上午10時51分至53分許，在全家便利商店魚池日月潭店之10
    筆儲值（每筆5,000元，合計5萬元），係儲值至綠界科技針
    對甲○○之會員帳號所提供之收款繳費代碼LLZ00000000000、
    LLZ00000000000、LLZ00000000000、LLZ00000000000、LLZ0
    0000000000、LLZ00000000000、LLZ00000000000 、LLZ0000
    0000000、LLZ00000000000、LLZ00000000000。
　㈢於109年1月21日起，利用LINE通訊軟體暱稱「一朵花」、「
    瑞斯」，對少年許○琳（91年8月生，真實姓名年籍資料詳卷
    ）佯稱加入好玩遊戲網可投資獲利云云，致少年許○琳陷於
    錯誤，於109年4月27日下午6時21分許，匯款4,000元至綠界
    科技針對甲○○之會員帳號所提供之中國信託商業銀行虛擬帳
    號0000000000000000號帳戶。
　㈣於109年4月初，利用LINE通訊軟體暱稱「Momo」、「EnEn」
    ，對少年鬼塚○○子（93年1月生，真實姓名年籍資料詳卷）
    佯稱先儲值才能於遊戲獲勝時獲取彩金云云，致鬼塚○○子陷
    於錯誤，於109年4月20日下午4時25分許，在統一超商大都
    會店，以代碼繳費方式，儲值1,000元至綠界科技針對甲○○
    之會員帳號所提供之收款繳費代碼LLZ00000000000
　　。
二、謝○綾、丙○○、許○琳、鬼塚○○子將款項匯入上開虛擬帳號或
    儲值至收款繳費代碼後，經綠界科技撥款至本案帳戶內，旋
    由詐欺集團成員提領一空。　　　　
三、案經謝○綾、丙○○訴由新北市政府警察局蘆洲分局報告臺灣
    新北地方檢察署（下稱新北地檢署）檢察官偵查起訴，暨新
    北市政府警察局蘆洲分局報告、許○琳訴由高雄市政府警察
    局旗山分局移送臺灣橋頭地方檢察署陳請臺灣高等檢察署檢
    察長核轉新北地檢署檢察官偵查後移送併辦。
    理  由
一、證據能力之認定：
    按被告以外之人於審判外之言詞或書面陳述，除法律有規定
    者外，不得作為證據，刑事訴訟法第159條第1項定有明文。
    又被告以外之人於審判外之陳述，雖不符前4條之規定，而
    經當事人於審判程序同意作為證據，法院審酌該言詞陳述或
    書面陳述作成時之情況，認為適當者，亦得為證據。當事人
    、代理人或辯護人於法院調查證據時，知有刑事訴訟法第15
    9條第1項不得為證據之情形，而未於言詞辯論終結前聲明異
    議者，視為有前項之同意，同法第159條之5亦定有明文。本
    判決所援引之下列事證，或有部分證據屬被告甲○○以外之人
    於審判外之陳述，而為傳聞證據，就上開事證，公訴人、被
    告均明知此情，且皆未於本院審理過程中聲明異議，又本院
    審酌前開證據並無違法取證之情事，與本案相關之待證事實
    具有關連性，是認適當作為證據，依前開刑事訴訟法第159
    條之5之規定，認上開證據均具有證據能力。至其餘非供述
    證據部分，無傳聞法則之適用，且非實施刑事訴訟程序之公
    務員因違背法定程序而取得，與本案待證事實復具有自然之
    關連性，均應有證據能力。
二、認定事實所憑之證據及得心證之理由：
    上揭事實，業經被告於本院審理時坦承不諱（見本院110年
    度金訴字第293號卷【下稱本院卷】第370頁），並據證人即
    告訴人謝○綾、丙○○、許○琳，暨證人即被害人鬼塚○○子於警
    詢時證述綦詳，復有告訴人謝○綾提供之LINE通訊軟體對話
    紀錄截圖、全家便利商店代收款繳款證明、告訴人丙○○提出
    之全家便利商店代收款繳款證明、LINE通訊軟體對話紀錄截
    圖、告訴人許○琳提出之臺幣活存明細截圖、LINE通訊軟體
    對話紀錄截圖、被害人鬼塚○○子提出之統一超商代收款專用
    繳款證明、LINE通訊軟體對話紀錄截圖、網頁截圖、員警製
    作之報案資料（含內政部警政署反詐騙諮詢專線紀錄表、受
    理詐騙帳戶通報警示簡便格式表、金融機構聯防機制通報單
    ）、綠界科技109年7月29日綠管外字第000000000號、109年
    12月29日綠管外字第000000000號、109年7月9日綠管外字第
    000000000號、109年6月4日綠管外字第000000000號、110年
    6月9日綠管外字第110060903號函及各函檢附之超商代碼、
    虛擬帳號對應之交易明細、廠商基本資料（含綁定之實體銀
    行帳戶）、第一商業銀行桃園分行109年12月18日一桃園字
    第00227號、109年12月4日一桃園字第00213號函及檢附之本
    案帳戶交易往來明細及開戶基本資料、本案帳戶存摺封面及
    內頁影本、第一商業銀行總行109年7月29日一總營集字第82
    095號函及檢附之本案帳戶開戶資料、交易明細等附卷可稽
    （見新北地檢署109年度偵字第41293號偵查卷第19至21、23
    至27、29、31至33、75至77、85至98、127至135頁；新北地
    檢署110年度偵字第1135號偵查卷第19至23、25至29、31至3
    2頁；高雄市政府警察局旗山分局刑案偵查卷宗第12至15、2
    2至26、30至32、34至38、44至45頁；新北地檢署110年度偵
    字第13774號偵查卷第27至29、31、33至41、57至61、177至
    179頁），足認被告前揭任意性自白與事實相符，洵堪採信
    。從而，本案事證已臻明確，被告上開犯行堪以認定，應依
    法論科。
三、論罪科刑：
　㈠按刑法上之幫助犯，係對於犯罪與正犯有共同之認識，而以
    幫助之意思，對於正犯資以助力，而未參與實施犯罪之行為
    者而言；是以，如未參與實施犯罪構成要件之行為，且係出
    於幫助之意思提供助力，即屬幫助犯，而非共同正犯。本件
    被告基於幫助之犯意，提供本案帳戶之提款卡、密碼及綠界
    科技會員帳號與他人使用，而取得該等資料之人利用被告之
    幫助，詐騙告訴人、被害人繳款或轉帳，輾轉匯入本案帳戶
    ，復遭提領殆盡，併生金流之斷點，無從追索查緝。被告所
    為僅為他人之詐欺取財及洗錢犯行提供助力，尚無證據足以
    證明被告係以自己實施詐欺及洗錢犯罪之意思，或與他人為
    詐欺及洗錢犯罪之犯意聯絡，或有直接參與詐欺及洗錢犯罪
    構成要件之行為分擔，應認被告係詐欺及洗錢罪之幫助犯，
    而非共同正犯。是核被告所為，係犯刑法第30條第1項前段
    、第339條第1項之幫助詐欺取財罪，及刑法第30條第1項前
    段、洗錢防制法第14條第1項之幫助洗錢罪。
　㈡被告以單一交付本案帳戶、綠界科技會員帳號之幫助行為，
    幫助他人向告訴人謝○綾、丙○○、許○琳、被害人鬼塚○○子等
    人詐騙，為想像競合犯，應從一重處斷；被告以一交付本案
    帳戶提款卡、密碼及綠界科技會員帳號之行為，同時觸犯上
    開幫助詐欺取財及幫助洗錢二罪名，為想像競合犯，依刑法
    第55條規定，應從一重之幫助洗錢罪處斷。
  ㈢新北地檢署110年度偵字第3235號、第13774號移送併辦部分
    ，與本案檢察官起訴之犯罪事實，有想像競合犯之裁判上一
    罪關係，依審判不可分之原則，為起訴效力所及，本院自應
    併予審理。
　㈣被告係對正犯資以助力而實施犯罪構成要件以外之行為，為
    幫助犯，所犯情節較正犯輕微，依刑法第30條第2項之規定
    ，按正犯之刑減輕之。又被告於本院審理時，就幫助洗錢犯
    行業已自白不諱，應依洗錢防制法第16條第2項規定，減輕
    其刑，並與前揭減刑事由依刑法第70條規定遞減之。另本件
    告訴人謝○綾、許○琳、被害人鬼塚○○子於案發時雖均係12歲
    以上未滿18歲之少年，惟被告固已預見提供帳戶、綠界科技
    會員帳號予他人使用後可能作為詐欺取財之犯罪工具，然該
    人所屬詐騙集團之共犯人數、詐騙計畫、行騙手法、成員間
    行為分擔、時間地點、犯罪次數等情，具有高度隱密性，終
    究非外界所能窺知，被告僅係提供上開資料予他人使用，顯
    難期待其能有超越一般常人之認識，而知悉詐騙集團幕後全
    盤犯罪真相，甚或知悉遭詐騙集團詐欺之被害人為未滿18歲
    之少年，是被告對詐騙集團詐欺之告訴人謝○綾、許○琳、被
    害人鬼塚○○子為未滿18歲之少年一節難認有認識，應無適用
    兒童及少年福利與權益保障法第112條第1項規定加重其刑之
    餘地，附此敘明。　
　㈤爰以行為人之責任為基礎，審酌被告率爾將本案帳戶之提款
    卡、密碼及綠界科技會員帳號提供予他人使用，以此方式幫
    助他人從事詐欺取財及洗錢之犯行，致使此類犯罪手法層出
    不窮，更造成犯罪偵查追訴的困難性，嚴重危害交易秩序與
    社會治安，所為實無足取，又造成告訴人、被害人因詐欺而
    受有財產上損害等犯罪所生危害程度，兼衡被告之素行、國
    中肄業之智識程度、現在工地做粗工、與母親、幼子同住之
    家庭經濟生活狀況（見臺灣高等法院被告前案紀錄表、本院
    卷第371頁），暨其於本件犯罪之角色分工、犯後終能坦承
    犯行之態度，及迄未與告訴人、被害人達成和解、未因本案
    犯行實際獲得不法利益等一切情狀，量處如主文所示之刑，
    並諭知罰金易服勞役之折算標準。
四、本件被告所為僅屬提供本案帳戶、綠界科技會員帳號幫助詐
    欺取財及幫助洗錢，卷內復無證據證明匯入本案帳戶之贓款
    ，係由被告提領，亦無證據足證被告因提供本案帳戶而實際
    獲有報酬，尚無從依刑法第38條之1或洗錢防制法第18條等
    規定宣告沒收或追徵，併此指明。 
據上論斷，應依刑事訴訟法第299條第1項前段，洗錢防制法第2
條第2款、第14條第1項、第16條第2項，刑法第11條、第30條第1
項前段、第2項、第339條第1項、第55條、第42條第3項前段，刑
法施行法第1條之1第1項，判決如主文。
本案經檢察官乙○○偵查起訴，暨檢察官黃育仁、林蔚宣移送併辦
，由檢察官王佑瑜到庭執行公訴。
中　　華　　民　　國　　111 　年　　7 　　月　　20　　日
                  刑事第十二庭  審判長法  官  陳正偉

                                      法  官  鄭淳予

                                      法  官  陳志峯
以上正本證明與原本無異。
如不服本判決應於收受送達後20日內向本院提出上訴書狀，並應
敘述具體理由；其未敘述上訴理由者於上訴期間屆滿後20日內向
本院補提理由書（均須按他造當事人之人數附繕本）「切勿逕送
上級法院」。
                                      書記官  張馨尹
中　　華　　民　　國　　111 　年　　7 　　月　　22　　日
附錄本案論罪科刑法條全文：
中華民國刑法第339條
意圖為自己或第三人不法之所有，以詐術使人將本人或第三人之
物交付者，處5年以下有期徒刑、拘役或科或併科50萬元以下罰
金。
以前項方法得財產上不法之利益或使第三人得之者，亦同。
前二項之未遂犯罰之。

洗錢防制法第2條
本法所稱洗錢，指下列行為：
一、意圖掩飾或隱匿特定犯罪所得來源，或使他人逃避刑事追訴
    ，而移轉或變更特定犯罪所得。
二、掩飾或隱匿特定犯罪所得之本質、來源、去向、所在、所有
    權、處分權或其他權益者。
三、收受、持有或使用他人之特定犯罪所得。
　　
洗錢防制法第14條
有第二條各款所列洗錢行為者，處7 年以下有期徒刑，併科新臺
幣5百萬元以下罰金。
前項之未遂犯罰之。
前二項情形，不得科以超過其特定犯罪所定最重本刑之刑。